【裁判字號】    97,消債更,816
【裁判日期】    971231
【裁判案由】    更生
【裁判全文】
臺灣桃園地方法院民事裁定                97年度消債更字第816號
聲請人即
債  務  人  甲○○
上列當事人聲請消費者債務清理事件，本院裁定如下：
    主  文
債務人甲○○自中華民國九十七年十二月三十一日十七時起開始
更生程序。
命司法事務官進行本件更生程序。
    理  由
一、按「法院開始更生程序之裁定，應載明其年、月、日、時，
    並即時發生效力」，又「法院裁定開始更生或清算程序後，
    得命司法事務官進行更生或清算程序；必要時，得選任律師
    、會計師或其他適當之自然人或法人一人為監督人或管理人
    」。消費者債務清理條例第45條第1 項、第16條第1 項分別
    定有明文。
二、本件聲請人即債務人聲請意旨略以：其因不能清償債務情事
    ，於民國 97年6月30日以書面向最大債權金融機構國泰世華
    商業銀行股份有限公司（下稱國泰世華銀行）請求前置協商
    債務清償方案，並於 97年8月22日接獲國泰世華銀行之前置
    協商不成立通知書，是以聲請人依消費者債務清理條例第15
    1條第1項規定無法與最大債權銀行達成前置協商程序，遂向
    法院提起更生聲請；又聲請人為單親家庭本身在負債之情況
    下，除需負擔日常生活必要費用新台幣（下同）24,600元外
    尚有 1名尚在國中就讀之女兒仍需扶養；聲請人確已無力繼
    續清償，而上開情事誠非聲請人主觀上惡意不履行協議，實
    係客觀上有不可歸責於聲請人之事由發生。又聲請人無擔保
    或無優先權之債務總額未逾 1,200萬元，復未經法院裁定開
    始清算程序或宣告破產，爰聲請更生等語。
三、經查，聲請人所主張之上開事實，業據其提出全戶戶籍謄本
    、債權人清冊、97年1月至9月薪資單據、聲請人及被扶養人
    之95年、96年度綜合所得稅各類所得資料清單、財產歸屬資
    料清單、前置協商不成立證明書、財團法人金融聯合徵信中
    心綜合信用報告、房租費用等收據各 1份為證，經核與其所
    述相符。查聲請人95年度所得綜合所得稅資料清單顯示，聲
    請人95年度平均月收入約為24,914元 (計算式：（301,136-
    2,169/12＝24,914)，另依96年所得資料清單記載，聲請人9
    6年度每月平均所得約為29,145元（計算式：(358,935-9,19
    2）/12=29,145)，另依聲請人所陳報之97年1月至9月薪資所
    得及其補正狀所載，可證聲請人就目前平均每月所得約為28
    ,784元（計算式：（23,126＋24,449＋27,803＋32,744＋23
    ,412 ＋24,800＋34,625＋36,653＋31,448）/ 9）；另關於
    聲請人之必要生活費用部分，其所提列之費用項目，尚有非
    必要日常生活支出亦或無法證明之費用尚須扣除，說明如下
    ：
   1、交通費用：
       聲請人提列每月支出金額為5百元，然該部分並未檢附任
    何單據，或使用車輛行車執照，亦未釋明往來交通地點、距
    離等，故無法認定應予刪除。
   2、水電瓦斯費用：
       聲請人提列每月支出金額為 1千3百元，然該部分並未檢
    附任何單據，惟考量聲請人日常生活必須，故僅予認列 1千
    元。
   3、保險費用：
        聲請人提列每月支出金額為1千3百元，然該部分非屬必
    要費用，故無法認定應予刪除。
   4、補習費用：
        聲請人提列每月支出金額為3千5百～4千元，然該部分非
    屬必要費用，故無法認定應予刪除。
        綜上，聲請人之每月必要支出在扣除上開非必要或不合
    理之費用後，其每月最低必要費用應為22,500元（含扶養費
    3千5百元）。是以，上開費用與聲請人目前之所得相減後僅
    餘 6千餘元，如再扣除本件聲請人與國泰世華銀行前置協商
    之條件 7千5百元（依國泰世華銀行回函，協商之條件為7千
    ～8 千，取平均值計算），則聲請人之收入即不足支付每月
    應清償之協商金額，已難期聲請人能確實履行，故本院認其
    情形仍屬消費者債務清理條例第151條第5項但書「因不可歸
    責於己之事由，致履行顯有重大困難」之規定並與本條例立
    法意旨相符，聲請人屬不能清償債務之情形。此外，本件亦
    查無聲請人有消費者債務清理條例第 6條第3項、第8條或第
    46條各款所定駁回更生聲請之事由存在，則聲請人聲請更生
    ，洵屬有據，並依首揭規定命司法事務官進行本件更生程序
    ，爰裁定如主文。
中    華    民    國    97    年    12     月    31   日
                  民事第三庭    法    官  張天民
正本與原本無異。
本件不得抗告。
本裁定已於97年12月31日17時公告。
中    華    民    國    97    年    12     月    31   日
                                書 記 官  古秋梅


司法院資訊處製作；財團法人民間司法改革基金會備份。
